臺灣臺南地方法院刑事判決　　　　　　　100年度易字第472號
公　訴　人　臺灣臺南地方法院檢察署檢察官
被　　　告　陳來成
上列被告因詐欺案件，經檢察官提起公訴（99年度偵字第2778號）
，本院判決如下：
    主  文
陳來成犯詐欺取財罪，處有期徒刑壹年陸月。
    事  實
一、陳來成前於民國92年及94年間，分別因偽造文書、偽造有價
    證券等案件遭通緝，其為躲避通緝追查，乃以假名「陳金榮
    」對外示人。於97年間，陳來成時常前往址設臺南縣永康市
    （改制後為臺南市永康區○○○路3 巷30號「慈鳳宮」前樹
    下乘坐，自稱陳居士，並與「慈鳳宮」管理人陳泉芳、蔡津
    珀夫妻結識，認識之初即交付印有「陳金榮、竤緯工程有限
    公司（下稱竤緯公司）」等資訊之名片予陳泉芳夫妻，藉以
    告知其姓名為「陳金榮」，且任職於竤緯公司，以博取陳泉
    芳、蔡津珀之信任，並時而向陳泉芳、蔡津珀宣稱其從事工
    程包商，生意都做很大等語。至98年7 月間，陳來成承包「
    慈鳳宮」水泥補強及油漆工程，建立雙方信賴關係。適逢陳
    泉芳、蔡津珀之二兒子於98年9 月底退伍，正在覓職，陳來
    成認時機成熟，乃意圖為自己不法之所有，於98年10月9 日
    晚上，在「慈鳳宮」內向陳泉芳佯稱：「可為其等之子介紹
    路竹科學園區之工作，因為有標到工程，對方有欠人情，所
    以有門路去園區管理處工作，其自己的小孩也是找門路付錢
    進去中鋼上班，惟需先繳付新臺幣（下同）50萬元打點門路
    」等語，翌日（10月10日）又於「慈鳳宮」內再向蔡津珀佯
    稱前開訊息，並告知陳泉芳、蔡津珀夫妻此工作可藉由內部
    考試往上升遷，工作穩定等語，致陳泉芳、蔡津珀夫妻信以
    為真，而陷於錯誤，誤認交錢打點門路可以讓小孩找到穩定
    工作。陳泉芳即於98年10月12日早上，自其所開立之土地銀
    行臺南分行帳號000000000000號帳戶內提領50萬元，於同日
    下午2 時至3 時許（起訴書記載為當日晚上，應予更正），
    陳泉芳、蔡津珀二人在「慈鳳宮」內，將50萬元及其大兒子
    陳清吉（因二兒子拒絕以此方式覓職）之履歷表、身分證、
    畢業證書、電腦證照影本等物交予陳來成。未料陳來成自98
    年12月20日起即未再前往「慈鳳宮」，蔡津珀於99年1 月5
    日撥打電話予陳來成聯繫時，發現其使用之手機門號已遭停
    用，依循名片上「陳金榮、竤緯工程有限公司」之地址前往
    尋找，發現該處竟是台灣水泥股份有限公司鼓山水泥製品廠
    台南分廠（下稱台泥公司），報警處理後，發現並無陳金榮
    此人，始知受騙。
二、案經蔡津珀告訴臺南市政府警察局永康分局報告臺灣臺南地
    方法院檢察署檢察官偵查起訴。
    理  由
壹、程序方面：
一、按現行刑事訴訟法為保障被告之反對詰問權，排除具有虛偽
    危險性之傳聞證據，以求實體真實之發見，於該法第159 條
    第1 項明定被告以外之人於審判外之言詞或書面陳述，除法
    律有規定者外，不得作為證據。而刑事訴訟法第159 條之1
    至159 條之4 為傳聞法則之例外規定，又被告以外之人於審
    判外之陳述，雖不符前4 條之規定，但經當事人於審判程序
    同意作為證據，法院審酌該言詞陳述或書面陳述作成時之情
    況，認為適當者，亦得為證據，刑事訴訟法第159 條之5 第
    1 項定有明文。查本判決所引為論罪科刑之傳聞證據，被告
    於準備、審理程序時均同意該等證據具有證據能力（見本院
    卷第14頁反面、第34頁），本院審酌該等證據作成時之情狀
    ，並無違法或不當等情形，認為以之作為本案之證據亦屬適
    當，依上開規定，自具有證據能力。另其餘非供述證據亦均
    經法定程序取得，無不得為證據之情形，自均有證據能力。
二、接見時，除另有規定外，應加監視；如在接見中發見有妨害
    監獄紀律時，得停止其接見，監獄行刑法第65條定有明文，
    就該法條規範意旨、整體法律制度體系觀察可知，並非僅止
    於監所人員在場監看，尚包括監聽、記錄、錄音等行為在內
    。從而，對受刑人與他人接見時所為之監聽、錄音，係為達
    成監所公共秩序及監獄紀律維持所必要，於比例原則並無違
    背，性質上係屬依法令之行為，其因此所獲得之資訊，即為
    依法定程序所取得之證據，自有證據能力。本件被告與家人
    會客之接見錄音光碟既係獄所長官依監獄行刑法第65條規定
    而錄製，非出於不法手段所取得，而得為證據，且於本院準
    備程序當庭播放勘驗，經被告確認係其與家人之對話無訛，
    自得據為裁判基礎。又卷附勘驗報告書（見偵卷1 第151-16
    1 頁），係檢察事務官將錄音內容繕打，轉化為文字呈現，
    復經被告表示實際錄音與勘驗報告書所載內容一致（見本院
    卷第23頁），是該勘驗報告書1 份亦具證據能力，得據為裁
    判基礎。
貳、實體方面：
一、訊據被告固不否認因通緝在跑路，遂以「陳金榮」之名對外
    行事，並有要幫告訴人小孩介紹工作，因而收了告訴人交付
    的牛皮紙袋，該紙袋內應該有已經護貝的履歷表和證照，且
    伊有將證件資料交給一位姓潘的人（見本院卷第61頁正反面
    ），惟矢口否認有何詐欺犯行，辯稱：伊並未收告訴人夫妻
    50萬元云云。經查：
  (一)上開事實，業據證人即告訴人蔡津珀於警詢及偵查中（檢察
    事務官詢問）證稱：伊先生陳泉芳是臺南縣永康市（改制後
    為臺南市永康區○○○路3 巷30號「慈鳳宮」的管理人。自
    97年間，自稱陳金榮的男子主動聘人至「慈鳳宮」除草，他
    自稱從事處理廢水的工作，還拿了名片給伊夫妻，名片上寫
    著「陳金榮、竤緯工程有限公司」等資訊。從98年5 月起，
    該男子幾乎天天到「慈鳳宮」來，後來他主動說「慈鳳宮」
    需要修繕，所以伊夫妻也有委託他於98年7 月間進行「慈鳳
    宮」水泥補救及油漆工程。於98年10月9 日晚間9 時許，他
    在「慈鳳宮」主動向伊和伊先生說要幫伊兒子介紹工作，要
    伊夫妻拿50萬元給他，伊和先生陳泉芳商量後，覺得可以試
    試看，於98年10月12日前往土地銀行提領50萬元，伊和先生
    於當日在「慈鳳宮」交付50萬元現金、伊兒子陳清吉的履歷
    表、電腦證照、身份證、畢業證書影本給他。伊於99年1 月
    5 日撥打名片上該男子行動電話，發覺已停止使用，伊並前
    往該男子交付之名片上所載公司地址，發現該處並不是他任
    職的竤緯公司，而是台泥公司，台泥公司內也無人認識自稱
    陳金榮之人，伊才發現遭詐騙等語（見警卷第3-5 頁、第8-
    10頁、偵卷1 第25-31 頁）。於本院審理時證稱：伊聽先生
    陳泉芳說10月9 日晚上被告有去慈鳳宮找陳泉芳，主動說要
    幫伊小孩介紹工作，當時伊人在台南家中，當天晚上伊有和
    先生討論，是否為了一個工作要花50萬元。隔天（10日）伊
    有去廟裡，又碰到被告本人，被告再次提到要幫小孩介紹工
    作，當時被告對伊稱「有在路竹科學園區標到工程，那裡的
    管理處現在缺人，因為標到工程，所以要拿回扣給一位大人
    物，對方有給他2 個名額，已經有推薦了另一個年輕人」。
    伊和先生討論後，覺得有這個機會可以試試看，被告並沒有
    說明是哪一間公司，只說去的時候要等一年，裡面會有考試
    ，另外要準備孩子的履歷表、身分證、畢業證書、有證照更
    好等資料交給被告，還要伊夫妻把資料都護貝。被告有叫伊
    夫妻準備牛皮信封，伊先生於10月12日早上自土地銀行戶頭
    內領出50萬元，是將一筆定存的錢解約，是伊先生去辦解約
    ，也是伊先生去領錢，伊和先生是在98年10月12日下午2 時
    至3 時許，在慈鳳宮將錢和資料交給被告，是被告親手裝進
    牛皮紙袋等語綦詳（見本院卷第35-47 頁）。
  (二)觀之告訴人蔡津珀上開警詢、偵查中檢察事務官詢問及本院
    審理時之證述，互核大致相符，並無齟齬之處，且其於審理
    時之證述，係經具結後所為之陳述，倘有不實即需受偽證罪
    之處罰，是若非確有其事，告訴人蔡津珀實無設詞誣陷被告
    之必要。且偵查中檢察事務官隔離詢問告訴人蔡津珀與被害
    人陳泉芳，證人陳泉芳證稱：98年10月9 日晚間9 時許，被
    告在「慈鳳宮」主動向伊說要幫伊兒子介紹工作，要拿50萬
    元給被告，被告當時說介紹不成的話，會將50萬還給伊夫妻
    ，伊和太太商量之下，覺得可以試試看，伊才會於98年10月
    12日前往土地銀行提領50萬元，並於當日在「慈鳳宮」交付
    50萬元現金、伊兒子陳清吉的證件資料影本給被告，拿錢給
    被告時，伊和伊太太都有在場。被告只說要幫伊兒子介紹的
    工作在路竹科學園區，什麼公司或什麼工作都不清楚。伊說
    50萬元是交際費，要拿去拜託別人，伊會相信被告是因為伊
    兒子是色盲，想說趁這個機會幫小孩找一份比較好的工作，
    且被告幾乎天天到「慈鳳宮」，自稱生意做很大，伊想被告
    不會貪圖錢財等語（見偵卷1 第27-28 頁）。亦與證人蔡津
    珀上開證述大致相符，可認證人蔡津珀指訴應非無稽。
  (三)再者，被告亦不否認伊使用假名躲避通緝之追查，及確實交
    付伊使用假名「陳金榮」、虛假公司地址「竤緯工程有限公
    司：台南縣仁德鄉○○村○○○街36號」之名片1 張予告訴
    人蔡津珀、被害人陳泉芳，有該名片附卷可稽（見警卷第13
    頁）。另被害人陳泉芳於土地銀行台南分行000000000000號
    帳戶內，在98年10月12日有提領50萬元乙情，復有該帳戶存
    摺資料影本在卷可佐（見偵卷1 第32-37 頁）。堪認證人蔡
    津珀、陳泉芳前開證述，應屬信而有徵。
  (四)至被告以前揭情詞置辯：
  1.關於「有無要幫忙介紹工作，及收取證件資料」部分：
    被告於警詢時先稱：沒有說要幫告訴人小孩介紹工作，也
      沒有收50萬元云云（見警卷第1-2 頁）。於檢察事務官詢
      問時亦稱：伊沒有說過要幫陳泉芳、蔡津珀的兒子介紹工
      作，伊沒有能力幫他人介紹路竹科學園區的工作或其他工
      作，伊沒有收到陳泉芳、蔡津珀交付的50萬元云云（見偵
      卷1 第25-31 頁、第169-170 頁）。於本院準備程序時亦
      先稱：沒有能力介紹工作，有這種能力，就會幫自己的小
      孩介紹工作云云（見本院卷第20頁反面）。嗣於本院勘驗
      監獄接見光碟後，改稱：錄音中提到伊將被害人兒子證件
      被別人拿走，是他們夫妻拿著一個牛皮紙袋給伊，裡面伊
      也不知道裝什麼東西，伊知道裡頭的東西有護貝，該牛皮
      紙袋伊不知道他們要交給誰，伊要交給的人常常跑各地的
      寺廟云云（見本院卷第23頁正反面）。於本院審理程序又
      改稱：「（審判長問：你是指她（蔡津珀）有交她兒子的
      證件給你？）她有證件是裝在牛皮紙袋裡，我確定有。（
      見本院卷第47頁）」「（審判長問：對證人蔡津珀警詢陳
      述，有何意見？）不實在。我之前是有聽告訴人夫婦說他
      們兒子在別人公司上班，老闆很苛刻，我有告訴他們如果
      要在公家機關上班，就要去考高普考，我有告訴他們現在
      南科有在電腦應徵人，我現在在南科作污泥處理工程，我
      有說如果有機會會幫他兒子介紹工作，我可以幫他兒子遞
      履歷表。之後他們應該有給我他兒子的履歷表、證件等，
      但他們是用一個牛皮紙袋裝起來，是他們自己事先裝的，
      資料到底是什麼我也不清楚。（見本院卷第54頁）」「（
      審判長問：你剛才說你有收陳泉芳或蔡津珀交給你的他兒
      子證件資料？）我不知道是何證件資料。（審判長問：何
      人交給你？）他們夫妻。（見本院卷第60頁）」「（審判
      長問：當時他交牛皮紙袋是先裝好資料給你，還是先把證
      件給你看再放進牛皮紙袋交給你？）我看到資料有護貝，
      拿給我時我說不要收這些。（審判長問：他們有先把他兒
      子護貝的資料拿給你看？）我沒有看，有拿起來但是我沒
      接過來看。（審判長問：你有看到蔡津珀夫妻將已護貝的
      資料證件放牛皮紙袋交給你？）對。（審判長問：她為何
      要將資料給你？）她是說她兒子工作不順利，我說我們在
      廢水廠工作，都有標外包工作，妳兒子若有履歷表，我幫
      你遞給我們上包，若有需要就會叫妳兒子去上班。（審判
      長問：你是否是要幫她兒子介紹工作才收證件？）算介紹
      沒錯。（見本院卷第60頁正反面）」「（審判長問：當初
      為何答應幫她兒子介紹工作？）我是好意，因為我在廢水
      廠裡工作，若有缺人可以幫忙推薦。（審判長問：當初交
      給你的牛皮紙袋的東西是她兒子的證件資料？）我告訴她
      說若要應徵工作要履歷表，若有證照更好。（審判長問：
      她交給你履歷表和證照？）應該是。（見本院卷第60頁反
      面- 第61頁）」「（審判長問：你說有收到陳泉芳夫妻交
      給你的證件資料，該資料在何處？）交給一位姓潘的人。
      （見本院卷第61頁正反面）」「（審判長問：你確實有把
      他兒子的證件資料交給別人？）我是叫他們有缺人時考慮
      。（審判長問：為何叫別人幫他兒子介紹工作，需要證件
      資料？）應徵工作需要履歷表和證件。（見本院卷第61頁
      反面）」云云。
    綜上，被告歷次陳述，就「有無要幫忙介紹工作，及收取
      證件資料」乙節，隨著偵、審程序及本院勘驗接見光碟的
      進行，前後顯然不一。若被告確實要幫小孩介紹工作，何
      以不於警詢、偵查中即表明確有此事，僅是分文未取，然
      被告迄本院勘驗接見錄音後，始陳稱有拿過牛皮紙袋，至
      審理程序審判長訊問時，改稱確實有要幫忙介紹工作，且
      將證件資料交付給姓潘的人，則被告先前陳述究竟有何必
      須隱瞞之處。是被告辯稱沒有因為要介紹工作所以收取50
      萬元云云，已容有可疑。
  2.關於「有無收取50萬元」部分：
    本案於偵查階段，被告斯時於臺灣高雄第二監獄服刑，被
      告於家人接見會客時，曾有如附件接見時之陳述。被告提
      及「因為我做工作時有跟他們收了50萬（被告99.4.27 與
      女兒陳宜君之對話譯文）」、「他損失的金額，不用等到
      我出獄，我會想盡辦法用最快的速度拿給他（被告99.5.2
      與妻子吳素琴之對話譯文）」。對此，被告於本院審理程
      序稱：「（檢察官問：事務官有做記錄，開庭時也聽過錄
      音，為何你跟你女兒說工作時有跟告訴人收50萬元？）事
      情不是如此，因為未開庭前有警察去監所裡提訊，就有提
      起這個，然後開庭時又提起，我太太來會面時有說我收了
      50萬，『我說我從頭到尾都沒有』。（檢察官問：是否需
      要我請審判長拿譯文給你看？為何你說做工作時有收50萬
      元，叫你女兒跟她舅舅說？）這50萬元我是說我在外面工
      作先跟人收的前金50萬元，並不是本案所指介紹工作那50
      萬元。（檢察官問：那50萬元是何時何地向何人收的？）
      我也不了解。（檢察官問：在通訊譯文中，你跟你太太說
      「那50萬元的事我說要慢慢還他」，你說「妳再跑一趟跟
      他們說，那可以要的回來，我會想辦法跟他要回來」，你
      當時有如此說？）因為有一間電機公司，還有另外一間公
      司我早期都有接工程給他們做，工程接了後我有先跟人家
      收錢，所以當時我是交待她，若是因為牽連到金錢或是我
      個人去慈鳳宮會引起你的損失，等我出來時我會還的清清
      楚楚。（見本院卷第57頁）」「（檢察官問：既然你稱沒
      有收50萬元，為何跟你女兒和太太說收50萬元，也說要把
      那些要回來？完全和你現在是不同說法，為何要去要回一
      筆從未收過的50萬元？）今天我在裡面被關，妻女在外面
      一定會擔心，擔心被關也有官司要打，她們來問我時，我
      都針對問題安撫她們。（檢察官問：你向她們稱有收50萬
      元要去討回來，是在安撫她們？沒錯，很多事我必須安撫
      她們。（檢察官問：為何安撫過後還要她們去跟慈鳳宮說
      要撤銷？）請檢察官聽錄音，我們從頭到尾都有講到，代
      表我們談話時不知道有錄音。（見本院卷第58頁反面）」
      「（檢察官問：為何不直接說沒做？為何跟你太太跟女兒
      說有收，現在卻說沒收？）我跑路9 年多的期間，包括我
      目前還有官司未宣判，所以她們也很混亂。（見本院卷第
      58頁反面）」云云。
    衡情，若被告自始未曾收取50萬元，大可前後為一致性陳
      述，然其於審判程序檢察官詢問時，顯然無法交代為何伊
      跟女兒、妻子提過收了50萬元的事情，先辯稱從頭到尾都
      沒有收過，又改稱收了50萬元是其他工作的前金，最終稱
      是因為伊在監獄服刑，所以伊說錢會還，是在安撫妻兒的
      陳述云云。觀其接見會客之談話，和妻兒談及「收了50萬
      」、「叫他放心，事情我會幫他處理，叫他不要亂搞」、
      「你交待樹仔去跟他說，叫他事情不要亂搞」、「我會幫
      他們處理得很圓滿，叫他們不用煩惱，他們不會有損失」
      、「如果將錢還他們的話，錢想辦法討回來還他們，看他
      們要不要撤銷」、「吳素琴：他也有說，最主要的是你在
      庭上沒有承認拿那筆錢。陳來成：我不能承認這個啊。」
      等語（詳附件、偵卷1 第151-161 頁）。以常理而言，若
      本案確與被告無關，被告乃遭人誣陷虛構，勢必與家人會
      客接見時，應係大吐苦水，捍衛己身清白，表明並無此事
      ，請家人無須擔心，如此方為安撫妻兒之舉！被告卻一反
      常態，為如上之陳述。再者，被告稱是安撫妻子，卻因本
      案和妻子吳素琴討論妻子存款簿的金錢來源（見偵卷1 第
      159-160 頁），以及指導妻子吳素琴、妻舅吳進樹如何應
      對檢察事務官之詢問，又在會客時指揮吳素琴、吳進樹前
      往「慈鳳宮」勸諭告訴人撤銷告訴，一再顯示，被告確有
      告訴人指訴之情節，若非如此，又何必於接見時頻繁對妻
      兒、妻舅下指導棋，而被告竟稱伊於接見時所言是在安撫
      妻兒，觀其言語對談，應是請家人善後，實因被告入監服
      刑行動自由受有拘束，所以不斷藉由接見會客，指示家人
      如何善了本案，若如被告所辯未取財50萬元，又何須如此
      費心。
    證人即被告妻子吳素琴於檢察事務官詢問時證稱：被告與
      伊早就沒有往來，被告和陳宜君（被告女兒）、陳昭傑（
      被告兒子）也沒有聯絡云云（見偵卷1 第137 頁）。然實
      際上吳素琴、陳宜君、陳昭傑頻繁前往監所與被告會客（
      吳素琴於99年1 月20日至檢察事務官詢問之99年10月19日
      ，期間已辦理會客接見被告達48次之多），此有臺灣高雄
      第二監獄接見明細表1 份在卷可查（見偵卷1 第145-150
      頁）。若被告確屬無辜，何以證人吳素琴與被告接見前後
      ，要與被告討論案件如何處理及檢察事務官詢問之應對進
      退、帳戶內金錢來源，又若被告分文未取，何以證人吳素
      琴要稱與被告已無往來，由吳素琴之證述益徵被告確有心
      虛之處，方指導家人如何應對司法程序甚明。再者，證人
      蔡津珀於本院審理時證稱：到地檢署開庭後，隔2 、3 天
      被告的家人，好像是他太太來慈鳳宮，叫伊撤銷告訴，有
      位男生載她去，被告的太太曾經去廟裡找過2 次等語（見
      本院卷第40頁、第46頁反面），亦與被告指揮妻子吳素琴
      、妻舅吳進樹勸諭告訴人撤回告訴等情相符。是可認定，
      被告辯稱未收取50萬元應不可採信，被告確有告訴人指訴
      收取50萬元之事實，已然甚明。
  (五)1.如前(一)至(三)，證人蔡津珀、陳泉芳證稱係因被告向渠二人
      訛稱要幫小孩介紹工作，所以交付50萬元及小孩之證件等
      情。細究何以證人蔡津珀、陳泉芳會相信被告所言？就此
      ，證人蔡津珀審理中證稱：因為被告一直說自己做工程的
      ，聽被告說他自己的小孩退伍後也是沒有工作，被告也是
      用錢拜託人應徵進去中鋼，而伊問他這麼多錢若是介紹不
      成怎麼辦，被告說他會負責，所以伊和先生就相信被告了
      ，且被告自己在做生意，名片上印的很詳細，事情發生後
      伊拿名片去台泥公司問，完全沒有這個人，伊才知道事情
      怎麼會這樣等語（見本院卷第39頁），又「（審判長問：
      妳何時知道被告本名叫陳來成？）99年1 月11日在大灣派
      出所報案成立後，99年1 月13日永康分局通知我們去認人
      ，才知情。（審判長問：若妳知道他不叫名片上的陳金榮
      ，而是叫陳來成，妳是否會交付50萬元給他？）當然不肯
      。（審判長問：為何原因？）因為知道他的情形和事實的
      身份不是真正的老闆。之後有人去廟裡問他的事，我們在
      99年1 月13日指認完之後，還是不敢跟其他找他的人說。
      （審判長問：若妳知道被告名片給你的資料和他本人都無
      關，住址也不是他的資料，是否還會把50萬元交給他？）
      當然不肯。（審判長問：妳是相信名片上的記載才信任他
      講的話？）對，生意人講的是道義和信用，我們想說他是
      生意人才信任他，我先生的心態就是如此。我當天想要看
      他的身分證，我先生說不要，因為就是相信被告是生意人
      。（見本院卷第45頁反面- 第46頁）」等語。
    2.又被告與告訴人蔡津珀、被害人陳泉芳結識之初，即出示
      了任職公司之名片，使用假名「陳金榮」以及虛偽之竑緯
      公司地址，業經證人蔡津珀、陳泉芳證述明確。又被告向
      渠二人訛稱其從事包商工程，生意都做很大等情，此亦為
      被告所不爭執（見本院卷第15頁不爭執事項）。然實際上
      被告稱：伊從妻舅吳進樹開竑緯公司找伊幫忙開始，伊必
      須接到業務，才可以賺取15% 的利潤，這段通緝時間，伊
      都是以借錢度日，挖東牆補西牆，這是通緝期間要逃亡賺
      錢養家的原因等語（見本院卷第23頁）。以此觀之，被告
      實際上是通緝犯，過著接業務賺錢餬口養家、逃避查緝的
      生活，卻對告訴人蔡津珀、被害人陳泉芳以假名相處，並
      交付竑緯公司虛偽地址之名片，又訛稱從事包商工程、生
      意都做很大、被告自己的小孩退伍後也是用錢拜託人應徵
      進去中鋼等話語，以生意人講求信用之觀念，建立與告訴
      人、被害人之信賴關係，而隱瞞了被告真實姓名與通緝犯
      之身分，並逐漸掌握契機。適告訴人、被害人之二兒子於
      98 年9月底退伍，正在覓職，被告見時機成熟，在前述時
      間、地點向告訴人、被害人佯稱「可為其等之子介紹路竹
      科學園區之工作，惟需先繳付50萬元打點門路」云云，實
      際上被告並無此門路管道，顯然利用了告訴人的信賴及不
      知其為通緝犯，亦不知其真實姓名的情形，且讓告訴人、
      被害人相信其從事大事業、不在意50萬這種小錢，適逢時
      機，訛稱其有管道介紹小孩工作，其所為即屬「施用詐術
      之行為」無誤，並導致「陳泉芳、蔡津珀夫妻信以為真，
      而陷於錯誤，誤認交錢打點門路可以讓小孩找到工作」，
      致其夫妻因而交付50萬元及小孩之證件資料。被告施用詐
      術之行為與取財50萬元之結果，具有相當因果關係，已甚
      明確。
    3.固然，被告於98年12月22日因緝獲入監服刑，或可謂係因
      不可抗力之因素與告訴人、被害人失去聯繫。若本案介紹
      工作屬實，卻因不可歸責之因素致被告無法履行，尚可能
      屬民事債務不履行之問題。然被告稱逃亡的日子賺錢餬口
      ，挖東牆補西牆，實難想像被告有何打點門路，幫告訴人
      小孩找到管理處工作之能耐，此外，又查無有何被告所稱
      標到工程，對方有欠人情，所以有門路去園區管理處工作
      之客觀事實，堪認被告所稱內容確是杜撰無誤，應屬詐術
      無訛，益徵被告當時主觀上顯係自始基於意圖為自己不法
      所有之詐欺故意而為，彰彰甚明。又如前所述，被告於接
      見會客時自承有收取過50萬元，復又稱「我不能承認這個
      啊（99.5.2被告與吳素琴之對話譯文）」，更可顯見該筆
      50萬元並非工程款項，抑或民事債權債務之金額，被告亦
      無本事為告訴人小孩介紹工作，否則有何難處被告不能承
      認，以被告犯後否認收取50萬元觀之，更能證明被告主觀
      上確有意圖為自己不法所有之詐欺犯意。
  (六)綜上所述，勾稽互核，本件事證明確，被告犯行洵堪認定。
二、核被告陳來成所為，係犯刑法第339 條第1 項之詐欺取財罪
    。爰審酌被告為通緝犯，以假名示人，並稱從事包商工程，
    其利用家長擔心子女未來工作的心態，向告訴人、被害人訛
    稱有辦法打點門路，為渠等兒子介紹工作，因而詐得50萬元
    ，犯後不思悔改，於他案服刑與家人會客時，不斷透過與家
    人之接見，指導家人如何應對司法程序，又欲透過家人尋找
    告訴人私了，並表示若不撤銷告訴，錢也拿不回來等情，既
    兼衡其素行不佳，無端將接見會客之家人牽扯入案，迄今未
    賠償告訴人損害，並推諉卸責，毫無悔意，詐得款項50萬元
    ，亦不知將告訴人小孩之證件流落何處，致可能遭冒用之危
    險，其犯罪之動機、目的、手段、品行、智識程度、生活狀
    況等一切情況，認公訴人具體求刑1 年6 月應屬適當，爰量
    處如主文所示之刑。
據上論斷，應依刑事訴訟法第299 條第1 項前段，刑法第339 條
第1 項，刑法施行法第1 條之1 ，判決如主文。
本案經檢察官許華偉到庭執行職務
中    華    民    國   100    年    6     月    28    日
                  刑事第十庭  審判長  法  官  張瑛宗
                                      法  官  蘇碧珠
                                      法  官  羅郁棣
以上正本證明與原本無異。
如不服本判決應於收受本判決後10日內向本院提出上訴書狀，並
應敘述具體理由。其未敘述上訴理由者，應於上訴期間屆滿後20
日內向本院補提理由書狀（均須按他造當事人之人數附繕本）「
切勿逕送上級法院」。
                                     書記官   黃玉秀
中    華    民    國   100    年    6     月    28    日
附錄所犯法條：
中華民國刑法第339條
（普通詐欺罪）
意圖為自己或第三人不法之所有，以詐術使人將本人或第三人之
物交付者，處 5 年以下有期徒刑、拘役或科或併科 1 千元以下
罰金。
以前項方法得財產上不法之利益或使第三人得之者，亦同。
前二項之未遂犯罰之。
附件：接見錄音內容摘要（詳細版本見偵卷1第151-161頁）
（以下譯文，被告簡稱「陳」，被告妻子吳素琴簡稱「琴」，被
  告女兒陳宜君簡稱「君」，被告兒子陳昭傑簡稱「傑」）
  1.99.1.26（被告與吳素琴之對話譯文）
    陳：嗯，你跟他說，叫他放心，事情我會幫他處理，叫他不
        要亂搞。
    琴：哦。
    陳：他就在外面報案，因為我手機停掉找不到人，他就以為
        我在怎樣的樣子，你交待樹仔去跟他說，叫他事情不要
        亂搞，叫他安心，我會幫他處理妥適。
    陳：你去就跟他說，我答應他們的事情我會做到，叫他們兩
        夫妻不用擔心，事情不要亂搞，交待這樣就好，你知不
        知道要怎麼講？
    琴：就跟阿樹說，叫他交待那兩夫妻，說事情你會處理，叫
        他們不要亂搞，不要煩惱。
    陳：對啊，你跟他說事情我會幫他們處理得很圓滿，叫他們
        不用煩惱，他們不會有損失。
  2.99.4.27（被告與陳宜君之對話譯文）
    陳：對啊，因為我做工作時有跟他們收了50萬，你叫你舅舅
        去跟他們說，如果將錢還他們的話，錢想辦法討回來還
        他們，看他們要不要撤銷。
    君：要向誰討啊？
    陳：我若出來我再去討。
    君：你是說叫舅舅去跟他們說，錢若還他們的話…
    陳：對啦，你跟他說，錢我會想辦法去討回來還他們，叫他
        們去撤銷，看他們要不要啦。
    陳：你現在不要問那麼多，你就照我說的，叫你舅舅撥個時
        間去找他，說如果將錢還他的話，其他別處的錢我出來
        再去討。
    君：我媽他…
    陳：對啊。
    傑：…
    陳：他們如果不撤銷，錢我也不會去討回來還他們，只有大
        家耗著看啊。
    陳：他家他宮裡的電話就可以聯絡了，你舅舅就知道怎麼處
        理了，……
    君：他怎麼找得到你？
    陳：他去查的啊，查一查就知道了。
    君：他又不知道你原來是什麼人？
    陳：知道啦，他用車子去查就知道了。
    傑：…
    陳：嗯，但他主要是不要損失啊，對不對？叫你媽媽和舅舅
        去跑一趟，不然看你這陣子有空就載她去一下。
  3.99.5.2（被告與吳素琴之對話譯文）
    琴：他說是因為找不到你才去報案的，他不知道你名字不是
        那個名字，我們找他也是講很久，他說告的他沒辦法，
        若是民事的他就有辦法，說看怎麼樣他要配合我們。最
        主要是說他兒子的證件在你那邊。
    陳：他兒子的證件已經交給別人，沒辦法拿回來了。
    琴：這樣哦，他說他要他兒子的資料。
    陳：本來好好的啊，他就要搞得亂七八糟。
    琴：這樣哦，這樣沒辦法了，那50萬的事，我說你要慢慢還
        他，他說那50萬…
    陳：你再跑一趟跟他說，那可以討得回來，我會想辦法去討
        回來。
    琴：他也有說，最主要的是你在庭上沒有承認拿那筆錢。
    陳：我不能承認這個啊。
    琴：對啊，我也有跟他說…變詐欺了…
    陳：你們再找一天去找他，跟他說。
    琴：我有跟他說等我禮拜一來時，再問看看資料放在哪，我
        有跟他要電話。
    陳：你就跟他說，他損失的金額，不用等到我出獄，我會想
        盡辦法用最快的速度拿給他。
    琴：不用等到你出來？
    陳：對啦，我會用最快的速度先給他，我出來再找對方討。
    琴：你裡面又沒有電話要怎麼用？
    陳：你們如果來會客，我會教你們怎麼做。
    琴：哦。
    陳：你去就跟他說，你有來跟我會客，我有向他保證他一點
        都不會有損失，叫他出去別再亂講，講到牽涉到金錢方
        面的事。
  4.99.5.5（被告與吳素琴之對話譯文）
    琴：我禮拜一時有去慈鳳宮，那女的不在，我有跟那男的講
        ，文件那些要等你出來才能處理，我沒有辦法處理，他
        兒子的文件，他說你說要幫他介紹工作的嘛。
    陳：對啦，那是別人的啦。